臺灣臺北地方法院刑事判決
111年度審易字第640號
公  訴  人  臺灣臺北地方檢察署檢察官
被      告  鄭浩惟

上列被告因業務侵占案件，經檢察官提起公訴（111年度調偵字
第464號），被告於本院準備程序中就被訴事實為有罪之陳述，
經本院合議庭裁定由受命法官獨任逕以簡式審判程序審理，判決
如下：
    主  文
鄭浩惟犯業務侵占罪，處有期徒刑壹年肆月。未扣案犯罪所得新
臺幣壹佰捌拾萬元沒收，於全部或一部不能沒收或不宜執行沒收
時，追徵其價額。 
    事  實
一、鄭浩惟於民國108年12月13日至109年6月30日間，在洪仲宣
    所經營之萊爾富便利商店鑫梧門市(址設臺北市○○區○○街00
    號，下稱鑫梧門市）任職，擔任櫃台服務員，向消費客戶結
    帳並收取金額為主要業務。詎鄭浩惟因缺錢花用，於上開任
    職期間，基於意圖為自己不法所有之接續侵占犯意，利用客
    人購買商品結帳交付現金予其持有之機會，以不開或短開統
    一發票金額方式，陸續將不特定消費者購買商品所交付之現
    金予以侵占入己，鄭浩惟以此方式共侵占應屬鑫梧門市之營
    業收入共新臺幣（下同）180萬元。嗣洪仲宣與萊爾富總公
    司於109年6月25日對帳後發現金額出入甚大，經調閱店內監
    視器畫面，始報警循線查知上情。
二、案經洪仲宣訴由臺北市政府警察局萬華分局報告臺灣臺北地
    方檢察署檢察官偵查起訴。
    理  由
一、本件被告鄭浩惟所犯均係死刑、無期徒刑、最輕本刑為3年
    以上有期徒刑以外之罪，其於準備程序進行中就被訴事實為
    有罪之陳述，經受命法官告知簡式審判程序之旨，並聽取當
    事人之意見後，本院合議庭認無不得或不宜改依簡式審判程
    序進行之情形，爰依刑事訴訟法第273條之1第1項、第284 
    條之1規定，裁定由受命法官獨任進行簡式審判程序。又本
    件所引屬於審判外陳述之傳聞證據，依同法第273條之2規定
    ，不受第159條第1項關於傳聞法則規定之限制，依法有證據
    能力，合先敘明。
二、首揭犯罪事實，業經被告於警詢、偵訊及本院審理時坦承不
    諱（見偵卷第75頁至第79頁、第195頁至第198頁、審易卷第
    46頁、第50頁、第52頁），核與證人即告訴人洪仲宣於偵訊
    指述情節一致（見偵卷第81頁至第83頁、第195頁至第198頁
    ），並有與其等所述相符之被告出具之自白書（見偵卷第20
    7頁至第209頁）、鑫梧門市店內帳戶及盤點資料（見偵卷第
    29頁至第31頁、第199頁至第205頁）、攝得被告多次結帳時
    未開立發票之店內監視器錄影翻拍照片（見偵卷第33頁至第
    43頁）在卷可稽，堪認被告上開任意性自白與事實相符，資
    可採為認定事實之依據。綜上，本件事證明確，被告首揭犯
    行，堪以認定，應予依法論科。　　　　　
三、論罪科刑：
　㈠核被告所為，係犯刑法第336條第2項之業務侵占罪（被告行
    為後，上開規定雖於108年12月25日經總統公布修正施行，
    並自同年月27日起生效，然該次修正僅係統一罰金刑折算標
    準，修正後法定刑並無輕或重於修正前之情形，自無比較新
    舊法問題，應逕適用現行法即修正後規定論處）。被告於首
    揭期間多次業務侵占舉動，均係利用同一擔任收銀店員之機
    會接續實行，侵害同一法益，犯罪手法相同，彼此間隔不久
    ，具有密接之持續性，應認構成接續犯之一罪。
　㈡爰審酌被告不思以合法途徑獲取財物，竟利用職務之便，將
    業務上持有之款項占為己有，所為實不可取。復考量被告犯
    後坦承犯行，未與告訴人達成和解，暨被告於本院訊問時陳
    稱：高職畢業之最高學歷，另案入監前擔任物流工作，月收
    入約4萬元至5萬元，無需扶養之親屬等語（見審易卷第53頁
    ）之智識程度及家庭經濟狀況，及其犯罪動機、目的、手段
    、告訴人損失情形等一切情狀，量處如主文所示之刑。
四、按犯罪所得，屬於犯罪行為人者，沒收之。但有特別規定者
    ，依其規定。前二項之沒收，於全部或一部不能沒收或不宜
    執行沒收時，追徵其價額，刑法第38條之1條第1項、第3 項
    定有明文。被告於本案所侵占之180萬元，屬於被告犯罪所
    得，應依刑法第38條之1第1項前段規定，宣告沒收，又因此
    部分犯罪所得未扣案，依同條第3項規定，諭知於全部或一
    部不能沒收或不宜執行沒收時，追徵其價額。　　　　　
五、至起訴書認被告除以首揭不開或短開統一發票金額方式侵占
    結帳金額外，另有侵占店內商品變賣之行為云云，固有被告
    於偵訊時自白為據（見偵卷第197頁）。然起訴書並未特定
    被告具體侵占店內之商品為何，且依卷內資料並無除被告於
    偵訊自白外之其他證據足資補強此節，加以被告於本院審理
    時否認有此部分行為，依刑事訴訟有疑唯利被告原則，應就
    此部分為對被告有利之認定，惟公訴意旨認被告此部分既與
    前開經本院認定有罪部分有接續犯之一罪關係，爰不另為無
    罪之諭知，併此敘明。　　
據上論斷，依刑事訴訟法第273條之1第1項、第299條第1項前段
，判決如主文。 
本案經檢察官邱瞬韶提起公訴，檢察官朱玓到庭執行職務。
中　　華　　民　　國　　111 　年　　6 　　月　　30　　日
                  刑事第二十庭  法  官  宋恩同
以上正本證明與原本無異。
如不服本判決應於收受送達後20日內向本院提出上訴書狀，並應
敘述具體理由；其未敘述上訴理由者，應於上訴期間屆滿後20日
內向本院補提理由書（均須按他造當事人之人數附繕本）「切勿
逕送上級法院」。告訴人或被害人如對於本判決不服者，應具備
理由請求檢察官上訴，其上訴期間之計算係以檢察官收受判決正
本之日期為準。因疫情而遲誤不變期間，得向法院聲請回復原狀
。
                                書記官  黃勤涵
中　　華　　民　　國　　111 　年　　7 　　月　　2 　　日
附錄本罪論罪科刑法條：
刑法第336條：
對於公務上或因公益所持有之物，犯前條第1項之罪者，處1年以
上7年以下有期徒刑，得併科15萬元以下罰金。
對於業務上所持有之物，犯前條第1項之罪者，處6月以上5年以
下有期徒刑，得併科9萬元以下罰金。
前二項之未遂犯罰之。